臺灣苗栗地方法院刑事裁定
111年度聲字第872號
聲明異議人
即  受刑人  吳國達



上列受刑人因違反洗錢防制法等案件執行，以臺灣苗栗地方檢察
署檢察官執行之指揮為不當，聲明異議，本院裁定如下：
    主  文
聲明異議駁回。
    理  由
一、聲明異議意旨略以：受刑人吳國達110年度易字第418號竊盜
    有期徒刑6月、111年度苗金簡字第89號洗錢防制法有期徒刑
    3月二案均得聲請易服社會勞動，卻受苗栗地方檢察署苗檢
    松丁111執聲他464字第1119023931號來函駁回，檢察官來文
    草率，非以公立判斷，以私人自由心證思維，不當論處駁回
    受刑人易服勞動聲請，使受刑人難以信服，受刑人戒治期間
    勤讀聖經痛改前非，發願一心向善，懇請准予易服社會勞動
    聲請，也能夠兼顧照顧家中高齡80歲父親等語。
二、按執行裁判由為裁判法院之檢察官指揮之，刑事訴訟法第45
    7條第1項前段定有明文。次按犯最重本刑為5年以下有期徒
    刑以下之刑之罪，而受6月以下有期徒刑或拘役之宣告者，
    依刑法第41條第1項規定，固得易科罰金。但易科罰金，難
    收矯正之效或難以維持法秩序者，不在此限。又依前項規定
    得易科罰金而未聲請易科罰金者，以及受6月以下有期徒刑
    或拘役之宣告，而不符前項易科罰金之規定者，依同條第2
    項、第3項規定，固均得易服社會勞動。然因身心健康之關
    係，執行顯有困難者，或易服社會勞動，難收矯正之效或難
    以維持法秩序者，不適用之，同條第4項亦定有明文。上開
    易刑處分之否准，係法律賦予檢察官指揮執行時之裁量權限
    ，執行檢察官自得考量受刑人之實際情況，是否有難收矯正
    之效或難以維持法秩序，以作為其裁量是否准予易科罰金或
    易服社會勞動之憑據，非謂一經判決宣告易科罰金之折算標
    準，執行檢察官即應為易科罰金或易服社會勞動之易刑處分
    。又所謂「難收矯正之效」及「難以維持法秩序」，乃立法
    者賦與執行檢察官得依具體個案，考量犯罪特性、情節及受
    刑人個人特殊事由，審酌應否准予易刑處分之裁量權，檢察
    官就此項裁量權之行使，僅於發生裁量瑕疵之情況，法院始
    有介入審查之必要，倘檢察官之執行指揮，其程序上已給予
    受刑人就其個人特殊事由陳述意見之機會（包括在檢察官未
    傳喚受刑人，或已傳喚受刑人但受刑人尚未到案前，受刑人
    先行提出易科罰金聲請等情形），實體上並已就包含受刑人
    所陳述關於其個人特殊事由在內之刑法第41條第1項但書或
    第4項所指情形予以衡酌考量，則難認其裁量權之行使有何
    違法或不當可言。易言之，執行檢察官就受刑人是否確因易
    科罰金或易服社會勞動，而有難收矯正之效，或難以維持法
    秩序之情事，有裁量判斷之權限，法院僅得審查檢察官裁量
    時其判斷之程序有無違背法令、事實認定有無錯誤、其審認
    之事實與刑法第41條第1項但書、第4項之裁量要件有無合理
    關連、有無逾越或超過法律規定之範圍等問題，原則上不宜
    自行代替檢察官判斷受刑人有無上開情事。倘執行檢察官經
    綜合評價、衡酌後，仍認受刑人有上開不適宜為易刑處分之
    情形，而為否准受刑人易科罰金或易服社會勞動之執行命令
    ，則屬執行檢察官裁量權之合法行使範圍，自不得任意指為
    違法或不當（最高法院110年台抗字第1188號裁定意旨參照
    ）。
三、經查：
　㈠受刑人因竊盜案件，經本院以110年度易字第418號判決判處
    有期徒刑6月，如易科罰金，以新臺幣（下同）1千元折算1
    日，提起上訴後，於111年7月25日撤回上訴而確定；又因違
    反洗錢防制法等案件，經本院以111年度苗金簡字第89號判
    決判處有期徒刑3月，併科罰金1萬元，罰金如易服勞役，以
    1千元折算1日，提起上訴後，於111年8月30日撤回上訴而確
    定；嗣受刑人就前揭2案宣告之有期徒刑，於民國111年9月1
    9日具狀向臺灣苗栗地方檢察署（下稱苗檢）聲請易服社會
    勞動，執行檢察官於111年9月30日以苗檢松丁111執聲他464
    字第1119023931號函駁回受刑人易服社會勞動之聲請等情，
    業經本院調取相關執行卷宗核閱無訛，並有臺灣高等法院被
    告前案紀錄表、前揭2案確定判決、受刑人111年9月19日刑
    事聲請狀、苗檢執行科111年9月28日簽及聲請易服社會勞動
    案件審查參考表、前揭苗檢函文在卷可稽。
　㈡觀諸前揭苗檢函文，本件執行檢察官否准受刑人聲請易服社
    會勞動之理由略以：經衡酌受刑人前因故意犯罪而受逾6月
    有期徒刑之宣告，執行完畢或赦免後，5年以內故意再犯本
    案而受有期徒刑之宣告，且受刑人為三犯以上施用毒品者等
    情，認有「確因不執行所宣告之刑，難收矯正之效或難以維
    持法秩序」之情，所請礙難准許等語，核已敘明執行檢察官
    行使裁量權所審酌之具體情狀，並無逾越刑法第41條第4項
    規定授權之情事。而依法務部訂定「檢察機關辦理易服社會
    勞動作業要點」（下稱作業要點）第5點第8款第2目規定，
    有下列情形之一者，應認有「確因不執行所宣告之刑，難收
    矯正之效或難以維持法秩序」之事由：…⒉前因故意犯罪而受
    逾6月有期徒刑之宣告，執行完畢或赦免後，5年以內故意再
    犯本案而受有期徒刑之宣告者。其立法理由略以：前因故意
    犯罪而受逾6月有期徒刑之宣告者，所犯已非輕罪，竟於5年
    以內故意再犯本案而受有期徒刑之宣告，顯見前次逾6月徒
    刑之執行並未產生矯正效果，故本案亦不宜准許易服社會勞
    動。本件受刑人前因故意犯施用第一級毒品、施用第二級毒
    品、收受贓物等罪，先後經本院判處有期徒刑1年2月、11月
    、7月、1年、3月確定，再以106年度聲字第1324裁定應執行
    有期徒刑3年2月，入監執行後，於108年12月5日假釋出監，
    至109年5月16日假釋期滿未經撤銷假釋而執行完畢，而受刑
    人聲請易服社會勞動之2案犯罪時間分別為「109年12月31日
    」、「110年3月21日至22日」，有臺灣高等法院被告前案紀
    錄表及前揭2案確定判決附卷足憑（見本院卷第26至31、47
    至68頁），自該當作業要點第5點第8款第2目「前因故意犯
    罪而受逾6月有期徒刑之宣告，執行完畢或赦免後，5年以內
    故意再犯本案而受有期徒刑之宣告」之要件，則執行檢察官
    裁量認定本件易服社會勞動難收矯正之效或難以維持法秩序
    ，不准受刑人易服社會勞動，亦符合上開全國檢察機關一致
    遵循之裁量基準（作業要點第1點規定：「為妥適運用易服
    社會勞動之相關規定，並使檢察機關辦理易服社會勞動在執
    行作業上有統一客觀之標準可循，爰訂定本要點」可資參照
    ），難認有何專斷等濫用權力之情事。
　㈢至受刑人所陳其勤讀聖經、需照顧父親等節，尚無從作為准
    予易刑處分之唯一依據，否則受刑人凡有虔誠宗教信仰或家
    庭境況堪憫，豈非均應准予易刑處分之聲請，如此要難達到
    刑罰一般預防及特別預防之目的。況受刑人於聲請易服社會
    勞動時即向執行檢察官陳明其雙親年邁80高齡無法耕作、家
    中生計已顯困頓，戒治生活期間勤讀聖經、改過向善，易服
    勞役之餘決定週日參加基督教會做禮拜等語，此有受刑人11
    1年9月19日刑事聲請狀在卷可按（見本院卷第69至73頁），
    足見受刑人業已就上開情狀充分陳述意見，執行檢察官經審
    酌後，始以前述理由否准受刑人易服社會勞動之聲請，既無
    裁量逾越或濫用之情，自無違誤，受刑人據此指摘執行檢察
    官不准易服社會勞動之執行指揮不當，顯非可採。
　㈣綜上說明，執行檢察官駁回受刑人易服社會勞動之聲請，其
    裁量尚無瑕疵可指，本件執行之指揮並無違法或不當，受刑
    人聲明異議為無理由，應予駁回。
四、依刑事訴訟法第486條，裁定如主文。
中　　華　　民　　國　　111 　年　　10　　月　　31　　日
                  刑事第三庭  法　官　羅貞元
以上正本證明與原本無異。
如不服本裁定，應於裁定送達後5日內向本院提出抗告狀。
                              書記官  劉碧雯
中　　華　　民　　國　　111 　年　　10　　月　　31　　日